【裁判字號】    99,交聲,2334
【裁判日期】    991220
【裁判案由】    交管條例聲異
【裁判全文】
臺灣板橋地方法院交通事件裁定        99年度交聲字第2334號
原處分機關  交通部公路總局臺北區監理所
異  議  人  張立道
即受處分人
上列異議人因違反道路交通管理處罰條例案件，對於交通部公路
總局臺北區監理所於民國99年7 月13日以北監營裁字第裁40-A01
YMX918號所為之裁決處分（原舉發案號：臺北市政府警察局99年
6 月7 日掌電字第A01YMX918號），聲明異議，本院裁定如下：
    主  文
異議駁回。
    理  由
一、按汽車駕駛人在多車道左轉彎，不先駛入內側車道者，處新
    臺幣（下同）六百元以上一千八百元以下罰鍰；汽車駕駛人
    有第四十八條規定之情形者，除依原條款處罰鍰外，並記違
    規點數一點，道路交通管理處罰條例第48條第1 項第4 款後
    段、第63條第1 項第1 款分別定有明文。
二、原處分意旨略以：異議人即受處分人張立道於民國99年6 月
    7 日下午2 時9 分許，駕駛車牌號碼為721-MY號之營業小客
    車，沿多車道之臺北市○○路○段由西向東行駛，行經上開
    信義路五段與松智路之交岔路口（下稱系爭路口）時，未先
    駛入內側車道即左轉彎，經臺北市政府警察局信義分局信義
    交通分隊執勤警員當場以掌電字第A01YMX918 號違反道路交
    通管理事件通知單舉發（下稱舉發通知單）。嗣異議人依法
    提出申訴，經交通部公路總局臺北區監理所於99年7 月13日
    以北監營裁字第裁40-A01YMX918號裁決書裁決，裁處異議人
    罰鍰六百元，並記違規點數一點。
三、異議意旨則略以：當天信義路內側車道之車輛很多，異議人
    遂由中間車道進入系爭路口，再變換至內側左彎車道，並於
    待轉區最前面等待左轉綠燈，非直接左轉，而交通法規既然
    沒有禁止汽車駕駛人在路口內變換車道，中間車道亦有疏通
    左、右車道車流量之功能，異議人上開行為應無違規，爰聲
    明異議云云。
四、經查：
(一)本件異議人於上開時、地自信義路五段中間車道進入系爭路
    口後，方切換至內側車道再左轉駛入松智路之事實，為異議
    人所自承，核與證人即舉發警員魏俊欽於本院調查時所證相
    符，並有上開舉發通知單、臺北市政府警察局信義分局99年
    6 月29日北市警信分交字第09931856400 號書函各一份在卷
    可按，是此部分之事實堪以認定，合先敘明。
(二)按汽車行駛至交岔路口左轉彎時，應距交岔路口三十公尺前
    顯示方向燈或手勢，換入內側車道或左轉車道，行至交岔路
    口中心處左轉，並不得占用來車道搶先左轉，道路交通安全
    規則第102 條第1 項第5 款定有明文。據此，汽車駕駛人沿
    多車道之道路行駛，倘欲左轉彎，須先於交岔路口前三十公
    尺變換至內側或左轉車道後，方得為之，異議人既考領有職
    業小客車駕駛執照，對於上開規定自難諉為不知，並應確實
    遵守。查系爭路口信義路五段往東方向為三線車道，中間車
    道僅開放直行（直行箭頭），內側車道方為左轉車道乙節，
    有現場照片四幀附卷可參，異議人原既行駛在中間車道，即
    應依指示直行，而不得任意自該車道逕行左轉，或自行解釋
    僅限直行之中間車道亦有其所謂疏通左右轉車道車流之功能
    。若異議人欲由信義路五段左轉彎駛入松智路，應依上揭規
    定，於距離系爭路口之三十公尺前，先行變換至內側車道再
    行左轉，縱遇內側車道交通擁塞，亦應採取必要之措施，提
    早進入內側車道，或另循其他之替代道路，以達行車之目的
    地，俾維護交通安全及順暢，本件異議人遲至路口方切換至
    內側車道左轉，自已違反上開規定無疑。
(三)異議人雖以前詞置辯，惟其自承：「當時內側車道車子已經
    排很長了，於是我從中間車道開車到了路口變換車道，然後
    變換車道到左轉車道最前面等待左轉。」等語（參見本院99
    年8 月18日訊問筆錄第1 頁）。可徵異議人並非不知原則上
    應先切換至內側車道等待左轉，僅不過係因內側車道車流壅
    塞，為求方便快速才由中間車道直行到路口後再切換至內側
    車道左轉待轉車流前方待轉甚明。是異議人此舉若合法，則
    左轉車輛豈非均可投機取巧先行駛中間車道甚至外側車道，
    至路口方變換車道直接切到內側車道車流前方左轉？其他駕
    駛人又豈會願意在內側車道傻傻排隊左轉？如此一來，路口
    勢必塞滿大批左轉車輛爭先恐後切到內側車道車流前方，此
    將嚴重影響行車秩序，自有違前揭要求在路口三十公尺前即
    先行變換至內側車道再行左轉規定之意旨。此亦與路口可否
    變換車道無關，蓋異議人大可在路口變換至內側車道後繼續
    直行，但不可至路口才變換車道至內側車道左轉。準此，異
    議人上開所辯，尚非可採。
(四)綜上所述，系爭路口信義路五段既為三線車道，中間車道僅
    開放直行，異議人駕車沿信義路五段行駛，左轉彎松智路時
    ，未先行在上開路口三十公尺前變換至內側車道，而逕由中
    間車道駛入交岔路口後始左轉，確有在多車道左轉彎，不先
    駛入內側車道之違規事實，堪以認定。據此，原處分機關依
    道路交通管理處罰條例第48條第1 項第4 款後段、第63條第
    1 項第1 款之規定，裁處異議人罰鍰六百元，並記違規點數
    一點，核無違法或不當之處，本件異議為無理由，應予駁回
    。
五、據上論斷，應依道路交通事件處理辦法第18條，裁定如主文
    。
中    華    民    國    99    年    12    月    20    日
                  交通法庭  法  官 張紹省
以上正本證明與原本無異。
如不服本裁定應於送達後五日內向本院提出抗告狀。
                            書記官 周雅玲
中    華    民    國    99    年    12    月    20    日

司法院資訊處製作；財團法人民間司法改革基金會備份。
